【裁判字號】    95,上訴,2749
【裁判日期】    950912
【裁判案由】    強盜
【裁判全文】
臺灣高等法院刑事判決                95年度上訴字第2749號
上  訴  人  臺灣板橋地方法院檢察署檢察官
被      告  乙○○
指定辯護人  本院公設辯護人甲○○
上列上訴人因強盜案件，不服臺灣板橋地方法院95年度訴字第67
8號，中華民國95年5月12日第一審判決（起訴案號：臺灣板橋地
方法院檢察署95年度偵字第2124號），提起上訴，本院判決如下
：
    主  文
上訴駁回。
    事  實
一、乙○○前因加重竊盜案件，經臺灣臺中地方法院以83年度易
    字第6125號刑事判決判處有期徒刑10月，緩刑4年確定，嗣
    因緩刑期滿而緩刑之宣告未經撤銷，刑之宣告失其效力（不
    構成累犯）。詎其仍不知悔改，竟意圖為自己不法之所有，
    於民國95年1月18日下午2時30分許，乘位於臺北縣中和市○
    ○路333號公寓一樓大門未關好之際，即行侵入，直至亦未
    關閉大門之該棟第6層樓房，適丙○○承租其中一房（該處
    為分租式雅房）房門未鎖之際，逕行侵入屋內（侵入住宅部
    分未據告訴，檢察官未予起訴），著手竊取丙○○所有之硬
    幣共計新臺幣（下同）65元。嗣其得手後欲離去之際，丙○
    ○適巧返家，乙○○即先藏於房門之後，待丙○○打開房門
    尚不及反應之時，即從門後竄出以雙手掐向丙○○脖子並順
    勢推開丙○○，丙○○突遭驚嚇，不及反應，乙○○始順利
    逃脫現場，丙○○驚愧甫定，立即自後追捕同時報警，並於
    同日14時58分許，在臺北縣中和市○○路2弄3號前為警查獲
    ，並當場扣得所竊得之硬幣25五元（另40元業經乙○○於逃
    跑途中花用）。
二、案經臺北縣政府警察局中和分局報請臺灣板橋地方法院檢察
    署檢察官偵查起訴。
    理  由
一、
  (一)按被告以外之人於審判外之言詞或書面陳述，除法律有規定
    者外，不得作為證據。又被告以外之人於審判外之陳述，經
    當事人於審判程序同意作為證據，法院審酌該言詞陳述或書
    面陳述作成時之情況，認為適當者，亦得為證據。當事人、
    代理人或辯護人於法院調查證據時，知有第159條第1項不得
    為證據之情形，而未於言詞辯論終結前聲明異議者，視為有
    前項之同意，刑事訴訟法第159條第1項及第159條之5分別定
    有明文。被害人丙○○、證人劉韋男於警詢中所為之證述，
    及被害人丙○○所簽具表示具領及指認贓物意思之贓物認領
    保管單，經本院於審判期日提示，公訴人、被告乙○○及其
    指定辯護人對就證據能力方面並未聲明異議，且本院審酌渠
    等與被告素不相識，被害人丙○○僅為單純竊盜案件之被害
    人，證人劉韋男則僅為單純目擊警方及被害人丙○○追捕被
    告之人，渠等於案發後記憶猶新之情況下所為言詞或書面陳
    述，可信性甚高，且被告對該贓物認領保管單上所列物品確
    實為其自被害人丙○○住處所竊得之物乙節復不爭執，故如
    引用證人劉韋男於警詢中所為之證述及上開贓物認領保管單
    作為證據應屬適當，依刑事訴訟法第159條之5規定，即有證
    據能力，合先敘明。
  (二)訊據被告乙○○除否認以雙手掐向丙○○脖子，辯稱僅推開
    丙○○身體外，其餘各情均坦承不諱。
二、本院經查：
  (一)被告乙○○於竊盜得手後後欲離去之際，適巧被害人丙○○
    返家，被告乙○○即先藏於房門之後，待被害人丙○○打開
    房門尚不及反應之時，即從門後竄出以雙手掐向丙○○脖子
    並順勢推開丙○○，丙○○突遭驚嚇，不及反應，乙○○始
    順利逃脫現場，被害人丙○○驚愧甫定，立即自後追捕同時
    報警等情，業據證人丙○○於警詢、原審及本院審理中結證
    屬實（偵查卷第9頁、原審卷第49至51頁、本院卷第31頁）
    ，核與被告乙○○於警詢中亦坦承供稱：伊是伸手用力架在
    被害人（指丙○○）脖子之後，將被害人向後推，立即由樓
    梯向樓下脫逃等情相符（偵查卷第6、7頁），是以被告乙○
    ○所辯並未以雙手掐向丙○○脖子云云，自無可採，此外，
    被告乙○○於逃逸後為警查獲之情節，復經證人劉韋男於警
    詢證述無訛，並有贓物認領保管單一紙、贓物照片一幀附卷
    可稽，本案事證明確，被告犯行堪以認定。
三、核被告乙○○所為係犯刑法第320條第1項之普通竊盜罪，公
    訴意旨以被告竊取物品得手後，適為被害人丙○○所撞見，
    詎被告為脫免逮捕，竟以手勒住丙○○脖子，將丙○○向後
    推倒而趁機逃逸，因認被告所為係涉犯刑法第329條之準強
    盜罪嫌云云。惟按刑法第329條所定因脫免逮捕而當場施以
    強暴脅迫，以強盜論者，係指竊盜事發後，因發現之人欲加
    逮捕，行為人為脫免逮捕而當場施以強暴脅迫之謂；苟竊盜
    犯行尚未被發現，或雖經發現而對方並無逮捕舉動，行為人
    即施以強暴脅迫者，則不能論以準強盜罪，最高法院84年度
    台上字第5882號判決意旨可資參照（最高法院69年度台上字
    第2971號、71年度台上字第3467號、84年度台上字第5882號
    、88年度台上字第2183號等判決意旨亦同此旨趣）。訊據被
    告乙○○堅決否認被害人丙○○於發現伊竊盜行為欲對伊尾
    隨追趕時，伊為脫免逮捕有對被害人丙○○施強暴脅迫，辯
    稱：伊行竊後欲離開被害人丙○○上開住處時，丙○○正巧
    回家，伊情急之下以手推向丙○○肩膀處將其推開逃走，並
    不知道係推到丙○○脖子等語。辯護人則為被告辯稱：當時
    被害人丙○○以為被告係其女友之朋友，並無逮捕被告或取
    回贓物之意思，顯不符合準強盜罪之構成要件等語。經查：
    證人即被害人丙○○於警詢中證稱：伊剛開門未注意時勒住
    其頸部把伊推走後，乙○○便轉身逃逸等語（偵查卷第9頁
    ），於原審中證稱：「我開門的時候，看到他 (指被告乙○
    ○）的時候，我嚇了一跳，他就勒住我的脖子一下，然後就
    逃走了。…他只是輕輕的勒住一下，主要是把我推開。…他
    就是輕輕的掐住我的脖子，就是這樣子而已，…我當時是在
    想說他是不是我女朋友的朋友，我還在想的時候，他就把我
    推開跑出去了」等語（見原審卷第49至51頁），於本院證稱
    ：「當時我去找我女朋友去吃東西，回來之後我開門就看到
    被告躲在門後面，我自己嚇了一跳，我當時以為是我女朋友
    的朋友，我回過來，被告先用雙手掐住我的脖子後將我推開
    ，然後再將我女朋友推開後跑掉，我女朋友當時站在我後面
    。我當時還來不及反應發生什麼事情，還沒有想到是小偷闖
    空門，等到他跑掉我才回想可能是小偷，我才去追被告，後
    來樓下工廠說被告躲在附近的紅茶店」等語（本院卷第31頁
    ），證人即被害人丙○○於警詢、原審及本院審理中始終證
    述一致，其與被告乙○○尚未達成和解，自無迴護之必要，
    所證堪可採信，顯見當時被害人丙○○係於開門時突然見到
    被告而受驚嚇，尚在思索被告是否為其女友之友人時，被告
    即以手輕輕掐住丙○○脖子之方式順勢推開丙○○而逃逸，
    亦即被害人丙○○突遭驚嚇，不及反應，尚未萌生有逮捕被
    告或取回贓物之意思或行為甚明，揆諸前揭說明及判決意旨
    ，被告當時對被害人丙○○所施以之強暴行為，即與準強盜
    罪之構成要件不符。此外，復又查無其他積極證據足資證明
    被告有其他因脫免逮捕或防護贓物而當場對被害人丙○○施
    以強暴之行為，尚難認其有公訴人所指準強盜罪之犯行，起
    訴法條即有未洽，惟因起訴之基本社會事實即被告竊盜之事
    實仍屬同一，自應依法變更起訴法條，附此敘明。
四、原審本同上見解，審酌被告乙○○前已有如事實欄所載因竊
    盜案件經法院判處徒刑並宣告緩刑之紀錄，素行非佳，其犯
    罪之動機在於貪圖不法利益，日間侵入他人住宅之犯罪手段
    對於被害人所造成之威脅甚大，並以推開被害人之方式逃逸
    ，雖不構成準強盜罪，但其所為尤不足取，惟其所竊得之財
    物僅有65元，被害人財物上之損失甚輕，及其犯罪後坦承主
    要犯行之態度等一切情狀，量處有期徒刑捌月，核其認事用
    法並無不當，量刑亦稱妥適。檢察官仍執前詞，認為被告乙
    ○○應構成準強盜犯行，指摘原審判決不當，請求撤銷改判
    ，為無理由，應予駁回。
據上論斷，應依刑事訴訟法第368條，判決如主文。
本案經檢察官呂文忠到庭執行職務。
中    華    民    國    95    年    9     月    12    日
                  刑事第19庭審判長法  官  宋  祺
                                  法  官  陳憲裕
                                  法  官  蔡明宏
以上正本證明與原本無異。
檢察官如不服本判決應於收受送達後十日內向本院提出上訴書狀
，其未敘述上訴之理由者並得於提起上訴後十日內向本院補提理
由書（均須按他造當事人之人數附繕本）。
被告不得上訴。
                                  書記官  陳建邦
中    華    民    國    95    年    9     月    12    日


司法院資訊處製作；財團法人民間司法改革基金會備份。
